【裁判字號】    97,訴,292
【裁判日期】    970414
【裁判案由】    違反毒品危害防制條例
【裁判全文】
臺灣屏東地方法院刑事判決               97年度訴字第273號
公  訴  人  臺灣屏東地方法院檢察署檢察官
被      告  甲○○
                    （現於臺灣屏東監獄另案執行中）
上列被告因違反毒品危害防制條例案件，經檢察官提起公訴（97
年度毒偵字第164 號）及追加起訴（97年度毒偵字第382 號），
被告於準備程序中就被訴事實為有罪之陳述，經本院合議庭裁定
改以簡式審判程序審理，判決如下：
    主  文
甲○○施用第一級毒品，累犯，處有期徒刑壹年貳月；又施用第
一級毒品，累犯，處有期徒刑壹年貳月。
    犯  罪  事  實
一、甲○○前於民國88年間因施用毒品案件，經本院裁定送觀察
    、勒戒後，因認有繼續施用毒品之傾向，再經本院裁定令入
    戒治處所施以強制戒治1 年，嗣經本院裁定停止戒治付保護
    管束，而於89年10月15日執行完畢，並經臺灣屏東地方法院
    檢察署檢察官以89年度戒毒偵字第441 號為不起訴處分確定
    ；於89年間又因施用毒品案件，經本院以89年度毒聲字第
    2803號裁定令入戒治處所施以強制戒治1 年，嗣經本院裁定
    停止戒治出所，而於91年2 月4 日執行完畢；又於上開強制
    戒治執行完畢後5 年內之94年1 月間因施用第一級、第二級
    毒品案件，經本院以94年度訴字第232 號判決判處有期徒刑
    10月、6 月確定；另於94年間因竊盜案件，經本院分別以94
    年度簡字第256 號、第517 號判決判處有期徒刑3 月、4 月
    確定，並與前開有期徒刑10月、6 月經本院裁定定其應執行
    之刑為有期徒刑1 年8 月確定，嗣於96年2 月17日縮刑期滿
    執行完畢。詎甲○○不知戒絕，竟分別基於施用第一級毒品
    之犯意，(一)於96年8 月8 日20時許，在其位於屏東縣鹽埔鄉
    ○○村○○路22號之住處內，以將海洛因加水置於注射針筒
    內注入手臂血管之方式，施用第一級毒品海洛因1 次。嗣於
    同年8 月9 日12時許，甲○○因交通事故而經警請至里港分
    局大平派出所接受詢問時，為警發現其手臂上有注射痕跡，
    而徵得其同意後採尿送驗，檢驗結果呈嗎啡陽性反應而查獲
    。(二)於96年12月13日某時，在其上址住處內，以將海洛因加
    水置於注射針筒內注入體內之方式，施用第一級毒品海洛因
    1 次。嗣於同年12月16日10時許，在鹽埔鄉○○村○○路之
    「金億資源回收場」前，因形跡可疑為警盤查，經警徵得其
    同意後採尿送驗，檢驗結果呈嗎啡陽性反應而查獲。
二、案經屏東縣警察局里港分局報告臺灣屏東地方法院檢察署檢
    察官偵查起訴及追加起訴。
    理  由
一、本件被告所犯均係死刑、無期徒刑或最輕本刑為3 年以上有
    期徒刑或高等法院管轄第一審案件以外之罪，其於準備程序
    期日就被訴事實為有罪之陳述，經本院告知簡式審判程式之
    旨，並聽取公訴人及被告之意見後，經合議庭依刑事訴訟法
    第273 條之1 第1 項規定，裁定由受命法官獨任進行簡式審
    判程序，是依刑事訴訟法第273 條之2 規定，本件之證據調
    查，不受同法第159 條第1 項、第161 條之2 、第161 條之
    3 、第163 條之1 及第164 條至第170 條規定之限制，合先
    敘明。
二、按毒品危害防制條例於民國92年7 月9 日修正公布，自93年
    1 月9 日施行，其中第20條、第23條將施用毒品之刑事處遇
    程序，區分為「初犯」及「5 年內再犯」、「5 年後再犯」
    。依其立法理由之說明：「初犯」，經觀察、勒戒或強制戒
    治後，應為不起訴處分或不付審理之裁定；經觀察、勒戒或
    強制戒治執行完畢釋放後，「5 年內再犯」者，因其再犯率
    甚高，原實施之觀察、勒戒及強制戒治既已無法收其實效，
    爰依法追訴或裁定交付審理。至於經觀察、勒戒或強制戒治
    執行完畢釋放後，「5 年後再犯」者，前所實施之觀察、勒
    戒或強制戒治已足以遮斷其施用毒品之毒癮，為期自新及協
    助其斷除毒癮，仍適用「初犯」規定，先經觀察、勒戒或強
    制戒治之程序。從而依修正後之規定，僅限於「初犯」及「
    5 年後再犯」2 種情形，始應先經觀察、勒戒或強制戒治程
    序。倘被告於5 年內已再犯，經依法追訴處罰，縱其第3 次
    （或第3 次以上）再度施用毒品之時間，在初犯經觀察、勒
    戒或強制戒治執行完畢釋放5 年以後，已不合於「5 年後再
    犯」之規定，且因已於「5 年內再犯」，顯見其再犯率甚高
    ，原實施觀察、勒戒或強制戒治，已無法收其實效，即應依
    該條例第10條處罰（最高法院95年度第7 次刑事庭會議決議
    意旨參照）。
三、前揭犯罪事實欄一(一)、(二)部分之犯罪事實，均據被告甲○○
    於本院審理時坦承不諱，且其於96年8 月9 日14時12分許、
    96年12月16日11時50分許分別經警採集尿液後，送請正修科
    技大學超微量研究科技中心以酵素免疫分析法（EIA） 初步
    檢驗，及以氣相層析質譜儀法（GC-MS） 確認檢驗，結果均
    呈嗎啡（即海洛因代謝物）陽性反應，此有正修科技大學超
    微量研究科技中心R00-0000-000、R00-0000-000號檢驗報告
    、里港分局應受尿液採驗人尿液檢體採集送驗紀錄表、毒品
    案件涉嫌人尿液採證編號姓名對照表各1 紙、里港分局偵查
    報告2 份附卷可稽，並有被告手臂注射痕跡之照片1 幀在卷
    可佐，足證被告上開自白與事實相符，堪以認定。又被告前
    於88年間因施用毒品案件，經本院裁定送觀察、勒戒後，因
    認有繼續施用毒品之傾向，再經本院裁定令入戒治處所施以
    強制戒治1 年，嗣經本院裁定停止戒治付保護管束，而於89
    年10月15日執行完畢，並經臺灣屏東地方法院檢察署檢察官
    以89年度戒毒偵字第441 號為不起訴處分確定；於89年間又
    因施用毒品案件，經本院以89年度毒聲字第2803號裁定令入
    戒治處所施以強制戒治1 年，嗣經本院裁定停止戒治出所，
    而於91年2 月4 日執行完畢；又於上開強制戒治執行完畢後
    5 年內之94年1 月間因施用第一級、第二級毒品案件，經本
    院以94年度訴字第232 號判決判處有期徒刑10月、6 月確定
    ，有臺灣高等法院被告前案紀錄表、臺灣屏東地方法院檢察
    署刑案資料查註紀錄表暨全國施用毒品案件紀錄表、本院94
    年度訴字第232 號判決書各1 份在卷可稽，是被告於強制戒
    治執行完畢後，5 年以內已再犯施用毒品犯行，並經依法追
    訴處罰後，復犯本案2 次施用第一級毒品犯行之事證明確，
    均堪認定，揆諸前開說明，應依毒品危害防制條例第10條第
    1 項規定處罰之。
四、查海洛因係毒品危害防制條例第2 條第2 項第1 款所稱之第
    一級毒品，不得持有及施用，是核被告犯罪事實欄一(一)、(二)
    部分所為，均係犯毒品危害防制條例第10條第1 項之施用第
    一級毒品罪。其施用前後持有第一級毒品之低度行為，應各
    為其施用之高度行為所吸收，不另論罪。又被告所犯前開2
    件施用第一級毒品罪，乃分別基於個別犯意，於不同時間所
    犯，行為各自獨立，應予分論併罰。被告前於94年間因施用
    毒品案件，經本院以94年度訴字第232 號判決判處有期徒刑
    10月、6 月確定；同年另因竊盜案件，經本院分別以94年度
    簡字第256 號、第517 號判決判處有期徒刑3 月、4 月確定
    ，並與前開有期徒刑10月、6 月經本院裁定定其應執行之刑
    為有期徒刑1 年8 月確定，嗣於96年2 月17日縮刑期滿執行
    完畢，有臺灣高等法院被告前案紀錄表1 份為憑，其於有期
    徒刑執行完畢後，5 年以內故意再犯本件有期徒刑以上之2
    罪，均為累犯，應分別依刑法第47條第1 項規定加重其刑。
    爰審酌被告素行不佳，前已2 度經強制戒治執行完畢，並多
    次因施用毒品案件經判處罪刑（見卷附臺灣高等法院被告前
    案紀錄表），竟仍未戒除施用毒品之惡習，復施用第一級毒
    品，戕害身心甚鉅，惟念其施用毒品乃戕害自己之健康，尚
    未危及他人，且犯後均尚能坦承犯行之態度等一切情狀，分
    別量處如主文所示之刑。
五、末按數罪之宣告刑，得依刑法第51條規定定其執行刑者，以
    所犯之數罪均在裁判確定前者為限，故如1 人犯3 罪，其犯
    第二罪時，第一罪之裁判尚未確定，迨犯第三罪時，已在第
    一罪裁判確定之後，則第三罪對於一、二兩罪，均不得謂為
    裁判確定前所犯之數罪，因而亦即不能適用數罪併罰之例定
    其執行刑，最高法院29年抗字第62號著有判例可資參照。又
    數罪併罰，應以最先確定之第一罪為計算之標準（最高法院
    96年度台非字第13號判決意旨參照）。查被告前於96年7 月
    10日犯施用第一級毒品罪（甲罪），經本院以96年度訴字第
    894 號判決判處有期徒刑1 年，於96年11 月12 日判決確定
    ，有臺灣高等法院被告前案紀錄表及本院96年度訴字第894
    號判決書各1 份在卷可按。是被告所犯甲罪及本案如犯罪事
    實欄一(一)、(二)所示2 件施用第一級毒品罪等3 罪，最先確定
    者為甲罪，其犯如犯罪事實欄一(一)所示之罪時，固在甲罪裁
    判確定之前，惟其犯如犯罪事實欄一(二)所示之罪時，已在甲
    罪裁判確定之後，則如犯罪事實欄一(二)所示之罪對於甲罪及
    如犯罪事實欄一(一)所示之罪均不得謂為裁判確定前犯數罪，
    本院自不得就本案如犯罪事實欄一(一)、(二)所示2 罪定其應執
    行之刑，附此敘明。
據上論斷，應依刑事訴訟法第273 條之1 第1 項、第299 條第1
項前段，毒品危害防制條例第10條第1 項，刑法第11條前段、第
47條第1 項，判決如主文。
本案經檢察官陳新君到庭執行職務。
中    華    民    國    97    年    4     月    14    日
                      刑事第五庭  法  官  李宜娟
以上正本證明與原本無異。
如不服本判決應於收受本判決送達後10日內向本院提出上訴書狀
，其未敘述上訴理由者，應於上訴期間屆滿後20日內向本院補提
理由書狀（均須按他造當事人之人數附繕本）「切勿逕送上級法
院」
中    華    民    國    97    年    4     月    14    日
                                  書記官  孫秀桃
附錄本案論罪科刑法條
毒品危害防制條例第10條第1條：
施用第一級毒品者，處6月以上5年以下有期徒刑。


司法院資訊處製作；財團法人民間司法改革基金會備份。
